【裁判字號】    92,訴,608
【裁判日期】    921212
【裁判案由】    毒品危害防制條例
【裁判全文】
臺灣高雄地方法院刑事判決                          九十二年度訴字第六八號
    公  訴  人  臺灣高雄地方法院檢察署檢察官
    被      告  乙○○
右被告因毒品危害防制條例案件，經檢察官提起公訴（九十一年度偵字第二五六六０
號），甲○判決如左：
    主  文
乙○○無罪。
    理  由
一、公訴意旨略以：被告乙○○（施用毒品部分，已另案偵辦）曾因違反違反麻醉藥
    品管理條例案，經判處有期徒刑一年，於民國八十九年七月二十一日執行完畢，
    猶不知悔改，復意圖販賣而持有第二級毒品安非他命一批，嗣於九十一年十一月
    十八日下午九時許，被告持有海洛因四包（重約三五．八公克）、電子磅秤等物
    ，在高雄市小港區○○○路日新檳榔攤前為警查獲，並經警循線於高雄市小港區
    ○○○路一○五巷九之十號五樓、高雄市小港區○○○街一之二號三樓其租住處
    起獲安非他命九大包（毛重約七五九．○九公克、淨重約七四○．○七公克）、
    電子磅秤一台、磅秤一台、吸食器二組、研磨機一台、杵磨一組、玻璃吸管四支
    、夾鏈袋四包、殘渣袋四袋，因認被告涉犯毒品危害防制條例五條第二項之意圖
    販賣而持有第二級毒品安非他命罪云云。
二、按犯罪事實應依證據認定之，無證據不得推定其犯罪事實。不能證明被告犯罪者
    ，應諭知無罪之判決，刑事訴訟法第一百五十四條、第三百零一條第一項分別定
    有明文。又按事實之認定，應憑證據，如未能發現相當確實之證據，或證據不足
    以證明，自不能以推測或擬制之方法，以為裁判之基礎。再按認定犯罪事實所憑
    之證據，雖不以直接證據為限，間接證據亦包括在內，然而，無論直接或間接證
    據，其為訴訟上之證明，須達於通常一般人均不致有所懷疑，而得確信其為真實
    之程度者，始得據為有罪之認定，倘其證明尚未達到此一程度，而有合理懷疑之
    存在時，即無從為有罪之認定，最高法院著有四十年臺上字第八六號、七十六年
    臺上字第四九八六號判例可資參照。末者，毒品危害防制條例第五條第二項所指
    之意圖販賣而持有第二級毒品罪，係指行為人基於販賣營利以外之原因而購入毒
    品，持有毒品後，始起意售賣營利為要件，亦即行為人除持有行為之外，其於持
    有後，萌生轉賣營利之主觀犯意者，方可成立該條犯罪。
三、本件公訴人認被告乙○○涉犯毒品危害防制條例第五條第二項之意圖販賣而持有
    第二級毒品罪，無非係以：被告先係辯稱扣案毒品是其前男友林金喜所寄放，後
    又改稱是供自己施用，前後辯詞齟齬，且安非他命無法久藏，本件查扣安非他命
    數量達七百四十點零七公克，顯逾一般人施用之需，足見被告是意圖販賣而持有
    安非他命，並提出安非他命九包、電子磅秤、內政部警政署刑事警察局鑑驗通知
    書一份為其論據。惟訊據被告堅詞否認有何意圖販賣而持有第二毒品安非他命之
    犯行，並辯稱：扣案之安非他命是伊自己要施用，伊沒有販賣毒品之意圖，伊有
    施用毒品之習慣，每天約施用三點七公克之安非他命，一次購買這麼多數量才不
    用經常購買而增加被查獲的風險，研磨機、吸食器、杵磨、吸管鏟子是供施用毒
    品之工具，帳冊是伊向他人購買及借用毒品之紀錄，電子磅秤是伊向他人購買毒
    品時要秤重是否足量之用等語。
四、經查：
（一）被告於九十一年十一月十八日晚上九時許，在高雄市小港區○○○路日新檳榔
      攤前，持有海洛因四包、電子磅秤，為警查獲，隨即又帶同警員前往高雄市小
      港區○○○路一０五巷九之十號五樓租屋處及高雄市小港區○○○街一之二號
      三樓，起獲安非他命九包（分別淨重四二０點五七公克、四０點七三公克、三
      七點四九公克、三七點二九公克、六０點九六公克、六０點三二公克、六三點
      一七公克、一０點三七公克、九點一七公克，合計約七百四十公克）、電子磅
      秤、磅秤、研磨機、杵磨、玻璃吸管、夾鏈袋等物之事實，業據被告於甲○審
      訊中坦承明確，並有內政部警政署刑事警察局九十一年十二月十八日刑鑑字第
      ０九一０三二六八九七號鑑驗通知書一紙及前揭扣案之物品可稽，此部分之事
      實，固可認定。
（二）然被告前於八十八年間，因施用第二級毒品安非他命案件，經裁定送觀察、勒
      戒後，有繼續施用毒品之傾向，再經裁定送強制戒治，期滿後，經臺灣高雄地
      方法院檢察署檢察官於九十年一月十八日，以九十年度戒毒偵字第八六號為不
      起訴處分確定。又其因自九十一年六月間至同年十一月十八日晚上八時許，連
      續施用第一級毒品海洛因、第二級毒品安非他命多次之行為，而於本案九十一
      年十一月十八日晚上九時許為警查獲後，再經裁定送強制戒治，並經提起公訴
      ，由甲○於九十二年二月二十六日，以九十二年度訴字第八九號分別判處有期
      徒刑一年、六月，應執有期徒刑一年四月確定（連續施用第一級毒品海洛因部
      分，判處有期徒刑一年，連續施用第二級毒品安非他命部分，判處有期徒刑六
      月，應執行有期徒刑一年四月）等情，有臺灣高等法院被告全國前案紀錄表、
      前揭判決、高雄市立凱旋醫院九十一年十一月二十八日高市凱醫檢字第００七
      四０號煙毒尿液檢驗成績書、姓名對照表各一份在卷可稽，是依前所述，被告
      先後既有多次施用海洛因及安非他命毒品之前科，其中甚且曾經認有繼續施用
      毒品傾向而裁定送強制戒治，足見被告染有長期施用海洛因及安非他命之惡習
      亦堪認定。
（三）再參之法務部調查局九十二年六月十八日調科壹字第０九二００一九０三００
      號函覆意旨略以：甲基安非他命毒品曝露於大氣室溫環境下，可能會受大氣中
      之水氣潮解影響，致毒品表面有潮濕現象，惟一般並不易發生毒品成分變化之
      情形，而甲基安非他命之保存期限，可能因毒品之包裝情形、大氣溫度與濕度
      等變數之相互影響而有變化，若採以低溫、乾燥等條件，即可能作數月或數年
      以上之保存等語，是甲基安非他命之保存期限，亦可能達數年以上。然本件被
      告常年染有施用第二級毒品安非他命之惡習，已如前述，是被告辯稱：伊每日
      約施用三點七公克之安非他命，扣案之毒品安非他命係供自己施用一節，核與
      常情並不相違。從而，依被告每日施用之數量推算，前揭扣案之安非他命，計
      二百餘日即可施用完畢，足徵並未逾前揭函示之安非他命可能之保存期限。再
      佐以安非他命係第二級毒品，本屬違禁物品，其交易過程當有遭警查獲之相當
      危險性，是以施用毒品成癮者，為免經常購買而增加為警查獲之風險，輒購買
      較多數量之毒品，衡屬常理，是被告所辯上情，尚堪採信。故自難僅以被告持
      有多數之安非他命，即推認被告有意圖販賣而持有安非他命之犯行。
（四）又被告於九十一年十一月十九日偵訊時雖先辯稱：扣案之安非他命是伊前男友
      林金喜放置的，隨即又改稱：扣案之毒品是伊所有，要供自己施用等語。縱使
      先後說詞並不甚一致，然此亦僅能證明被告對於毒品來源交待不清，核與被告
      是否具有販賣毒品營利之意圖，二者間尚難認有何邏輯上之必然性，故自難憑
      此推認被告所持有之安非他命係將再行販賣以營利之不法意圖。
（五）再被告於警詢、甲○審訊中均稱：伊有賭博，也在賭場出借金錢賺取利息，且
      伊父親給伊新臺幣（下同）二百萬元等語，再佐以被告於九十年、九十一年間
      ，分別有一萬一千八百七十九元、六千四百六十九元之存款利息所得，此有財
      政部高雄市國稅局九十二年六月十一日財高國稅資字第０九二００四四一０九
      號函暨檢附之各類所得清單資料二紙在卷可稽，以眾所週知之逐年下降之現行
      存款年利約百分之一以下核算，被告於九十年、九十一年間，約有一百十萬餘
      元、六十九萬餘元之存款，足見被告當時經濟尚屬寬裕。另被告於甲○訊問時
      供稱：扣案之安非他命是於九十一年六月間購買等語（見甲○九十二年五月一
      日訊問筆錄、九十二年八月十四日審理筆錄）。而安非他命於九十一年上半年
      大盤交易之最低價格為每公斤新臺幣三十八萬元，此有前揭法務部調查局函覆
      在卷，依此計算，前揭扣案之安非他命價格約二十八萬餘元，衡之被告所辯：
      以其當時之經濟情狀，尚有支付能力，其為免增加購買毒品為警查獲之風險，
      一次購入前揭數量之安非他命等語，洵非無據。
（六）又本案固扣得空夾鏈袋一包及電子磅秤及帳冊一本。然並未見有何將少量毒品
      一包包分裝於夾鏈袋之情形，此有警卷所附之照片可參，夾鏈袋乃十分容易取
      得之物品，價格亦甚為低廉，通常在市面上買得之夾鏈袋包裝，亦多為內含相
      當數量之一大包，而非僅有一、二個，而有施用毒品習慣之人，將毒品分裝於
      夾鏈袋內，以便外出時攜帶而供方便施用之情，所在多有，亦即夾鏈袋之用途
      不一，未必為售賣毒品所不可或缺之物。另扣案之電子磅秤可供秤量物品之重
      量使用，並非獨供秤分毒品重量所用之物，且施用毒品成習之人，為免向他人
      買受之毒品斤兩有誤或為免超量施用，而利用電子磅秤確認毒品之重量，此亦
      合乎情理，是縱認被告曾有使用電子磅秤作為確認毒品重量之工具，此未必只
      有意圖販賣毒品而無其他目的，亦即無從因扣得電子磅秤即可推定被告具有販
      賣毒品之意圖。末扣案之帳冊一本，並未明確記載有何販售毒品之情，亦難據
      此推認被告有何販賣安非他命之意圖。
（七）綜前所述，在無其他積極明確之事證之下，尚難僅憑被告所持有較多數量之安
      非他命、空夾鏈袋及電子磅秤等物，即遽以推測被告具有將其購得持有之安非
      他命再行售賣藉以營利之意圖。此外，甲○復查無其他證據足認被告有販賣第
      二級毒品安非他命之意圖，既不能認定被告具有將購得持有之毒品轉賣營利之
      意圖，揆諸前開判例意旨及法條說明，自應為無罪之諭知。
五、又被告另犯連續施用第二級毒品安非他命之行為，業經甲○以九十二年度訴字第
    八九號刑事判決確定在案，且被告持有安非他命之低度行為，為其連續施用安非
    他命之高度行為所吸收而不另論罪，此為該案判決理由中所載明，併此敘明。據
    上論斷，應依刑事訴訟法第三百零一條第一項，判決如主文。
中      華      民      國      九十二      年    十二    月    十二    日
                                    臺灣高雄地方法院刑事第五庭
                                        審判長法官    李政庭
                                              法官    何秀燕
                                              法官    蘇雅慧
右正本證明與原本無異。
如不服本判決，應於判決送達後十日內，向甲○提出上訴狀。
                                            書記官    林誠桂
中      華      民      國      九十二      年    十二    月    十二    日


司法院資訊處製作；財團法人民間司法改革基金會備份。
